臺灣臺南地方法院民事裁定
110年度消債更字第407號
聲  請  人
即債 務 人  吳淑惠  
代  理  人  田雅文律師（扶助律師）
上列債務人聲請消費者債務清理更生事件，本院裁定如下：
    主  文
債務人甲○○自民國111年3月16日下午5時起開始更生程序，並命
司法事務官進行本件更生程序。
    理  由
一、按債務人不能清償債務或有不能清償之虞者，得依本條例所
    定更生程序，清理其債務；債務人無擔保或無優先權之本金
    及利息債務總額未逾新臺幣（下同）1,200萬元者，於法院
    裁定開始清算程序或宣告破產前，得向法院聲請更生；債務
    人對於金融機構負債務者，在聲請更生或清算前，應向最大
    債權金融機構請求協商債務清償方案，或向其住、居所地之
    法院或鄉、鎮、市、區調解委員會聲請債務清理之調解；法
    院開始更生程序之裁定，應載明其年、月、日、時，並即時
    發生效力；法院裁定開始更生或清算程序後，得命司法事務
    官進行更生或清算程序。消費者債務清理條例（下稱消債條
    例）第3條、第16條第1項前段、第42條第1項、第45條第1項
    、第151條第1項分別定有明文。
二、聲請意旨以：聲請人即債務人前因生活所需而借款，目前積
    欠金融機構及第一金融資產管理股份有限公司(下稱第一金
    融資產公司)債務總額已達3,389,589元，為清理債務，前以
    書面向本院聲請消債者債務清理前置調解，最大債權金融機
    構乙○(台灣)商業銀行股份有限公司(下稱乙○銀行)雖提供分
    180期、年利率0％、每月清償5,528元之還款方案，但債務人
    自110年2月1日起受雇於岡島先生工作室從事茶葉包裝工作
    ，每月薪資20,000元，名下除郵局存款56元外，別無任何財
    產，扣除自己每月必要支出15,965元及未成年子女扶養費3,
    000元，實無力負擔上開還款方案，以致調解不成立。債務
    人係一般消費者，未從事營業，且未經法院裁定開始清算程
    序或宣告破產。爰依消債條例之規定，自調解不成立之日起
    20日內，提出本件更生之聲請等語。
三、經查：
　㈠債務人為一般消費者，5年內未從事營業活動，提出本件更生
    聲請前，曾於98年間向當時最大債權金融機構乙○銀行申請
    前置協商，惟因雙方未能就還款條件達成共識，債務人自行
    撤回，協商因而不成立。嗣債務人於110年11月5日以書面向
    本院聲請消債者債務清理前置調解，經本院以110年度南司
    消債調字第578號受理後，最大債權金融機構乙○銀行於110
    年12月9日調解期日向本院陳報，債務人積欠乙○銀行、台北
    富邦商業銀行股份有限公司、丙○(台灣)商業銀行股份有限
    公司、玉山商業銀行股份有限公司、中國信託商業銀行股份
    有限公司等金融機構無擔保或無優先權債務總額3,269,776
    元(含本金994,958元、利息、違約金及其他費用共2,274,80
    8元)，並提供「分180期、年利率0％、月付5,528元」之還款
    方案予債務人，惟債務人表示無力負擔，調解因而不成立等
    情，業據債務人提出債權人清冊、債務人清冊、財團法人金
    融聯合徵信中心查詢當事人綜合信用報告回覆書為證(見本
    院卷第15、23-34、65頁)，且有乙○銀行提供之前置調解機
    制協議書(金融機構無擔保債權)、前置調解金融機構無擔保
    債務還款分配表、乙○銀行111年1月19日陳報狀在卷可稽(見
    調解卷第97、99頁；本院卷第117頁)，復經本院依職權調取
    本院110年度南司消債調字第528號卷宗核閱無訛；另據第一
    金融資產公司陳報：債務人截至110年12月9日止，尚積欠信
    用卡債務239,168元(即本金71,118元、利息166,587元、程
    序費500元、執行費963元)，此有第一金融資產公司110年11
    月19日陳報狀附於調解卷可按(見調解卷第79頁)，是債務人
    債務人為一般消費者，現積欠無擔保或無優先權之本金及利
    息債務總額未逾1,200萬元，且提起本件更生聲請前，已踐
    行前置調解程序而調解不成立之事實，堪可認定。
　㈡債務人主張其自110年2月1日起受雇於岡島先生工作室從事茶
    葉包裝，每月薪資2萬元，已據其提出在職證明書為證(見本
    院卷第41頁)，並經岡島先生工作室於111年1月20日函覆本
    院明確(見本院卷第123頁)，參酌債務人之勞健保投保單位
    均為台南市餐飲業職業工會(見本院卷第83-89頁)，是債務
    人目前每月可領取薪資為2萬元，應可認定。又債務人名下
    除有郵局存款56元外，別無其他財產，亦未領有任何政府核
    發之津貼或補助，此有債務人提出之全國財產稅總歸戶財產
    查詢清單影本在卷可按(見本院卷第61頁)，且有本院依職權
    所調閱之債務人108年度及109年稅務電子閘門財產所得調件
    明細表附卷可稽(見本院卷第79-82頁)，復有臺南市政府社
    會局111年2月21日府社助字第1110266286號函在卷可參(見
    本院卷第127頁)。基此，債務人目前償債能力應以其每月薪
    資收入2萬元為據。
　㈢按債務人必要生活費用，以最近一年衛生福利部或直轄市政
    府所公告當地區每人每月最低生活費1.2倍定之，消債條例
    第64條之2第1項定有明文。債務人聲請更生或清算時所提財
    產及收入狀況說明書，其表明每月必要支出之數額，與消債
    條例第64條之2第1項、第2項規定之認定標準相符者，毋庸
    記載原因、種類及提出證明文件，亦為消債條例施行細則第
    21之1條第3項所明定。是以債務人戶籍地之臺南市政府公告
    111年度每人每月最低生活費14,230元之1.2倍計算，債務人
    每月必要生活費用即應以17,076元(計算式：14,230元×1.2
    倍＝17,076元)為認定基準，債務人陳報其個人每月必要生活
    費用15,965元(見本院卷第14頁)，雖未提出證明文件，但未
    逾上開生活費標準，依上開說明，應為可採。
　㈣再按受扶養者之必要生活費用，準用第1項規定計算基準數額
    ，並依債務人依法應負擔扶養義務之比例認定之，消債條例
    第64條之2第2項定有明文。查，債務人之長男於95年7月8日
    出生，現年約15歲，此有債務人提出其長男戶籍謄本在卷可
    稽(見本院卷第21頁)，是其長男為未成年人，應有受債務人
    與其配偶共同扶養之必要，且其生活費標準，依前開規定，
    應以臺南市政府公告之111年度臺南市每人每月最低生活費
    用14,230元之1.2倍即17,076元為限，並依法由債務人與其
    配偶共同負擔，則依此計算之結果，債務人每月扶養長男之
    扶養費用應以8,538元(計算式：17,076元÷2人＝8,538元)為
    上限。債務人主張其每月支出長男扶養費3,000元(見本院卷
    第14頁)，未逾上開計算之金額，核屬適當，應堪採信。
　㈤綜上各節，以債務人目前每月收入20,000元，扣除其個人每
    月生活基本費用15,965元及未成年長男扶養費3,000元後，
    僅餘1,035元(計算式：20,000元－15,965元－3,000元=1,035
    元)，已不足以清償乙○銀行提供之「分180期、每月5,528元
    、年利率0％」清償方案，遑論債務人尚有第一金融資產公司
    債務未清償，是債務人陳稱其收入無法負擔全部債務，應堪
    採信。依此，債務人之經濟狀況，確已達不能清償債務之程
    度，而有更生之原因，及藉助更生制度調整其與債權人間之
    權利義務關係而重建其經濟生活之必要。
四、綜上所述，依債務人之收入財產及必要生活支出之情形，已
    達不能清償債務或有不能清償之虞之程度；債務人係一般消
    費者，未曾從事營業，其無擔保或無優先權之本金及利息債
    務總額未逾1,200萬元，亦曾踐行前置調解程序而調解不成
    立，復未經法院裁定開始清算程序或宣告破產，又無消債條
    例第6條第3項、第8條或第46條各款所定應駁回更生聲請之
    事由存在，債務人聲請本件更生，應予准許，爰裁定如主文
    所示。　　　
中　　華　　民　　國　　111 　年　　3　　月　　16　　日
                  消債法庭法  官　張桂美
以上正本係照原本作成。　　　　　　　　　
本裁定不得抗告。
本裁定於111年3月16日下午5時公告。 　　　　　　　　　　　
中　　華　　民　　國　　111 　年　　3 　　月　　16　　日
                                  書記官  林彥丞